臺灣嘉義地方法院民事判決
                                    110年度嘉簡字第659號
原      告  王獻樟  
訴訟代理人  鐘育儒律師
被      告  尚新衛浴實業有限公司

法定代理人  李其諺  

訴訟代理人  陳浩華律師
上列當事人間請求給付票款事件，本院於民國111年2月22日言詞
辯論終結，判決如下：
    主   文
被告應給付原告新臺幣3,500,000元，及如附表所示各票面金額
自利息起算日起至清償日止，按年息5％計算之利息。
原告其餘之訴駁回。
訴訟費用新臺幣36,300元由被告負擔。
本判決第1項得假執行。但被告如以新臺幣3,500,000元為原告預
供擔保，得免為假執行。
原告其餘假執行之聲請駁回。
    事實及理由
壹、程序方面：
    按訴狀送達後，原告不得將原訴變更或追加他訴。但擴張或
    減縮應受判決事項之聲明，不甚礙被告之防禦及訴訟之終結
    者，不在此限，民事訴訟法第255條第1項第3款、第7款定有
    明文。本件原告起訴時主張如附表編號1所示支票票款請求
    權，聲明請求：被告應給付原告新臺幣（下同）2,500,000
    元，及自民國110年9月10日起至清償日止按年息5％計算之利
    息。嗣於審理時，追加如附表編號2所示支票票款請求權，
    變更聲明為：被告應給付原告3,500,000元，及自110年9月1
    0日起至清償日止按年息5％計算之利息。經核原告所為上開
    訴之變更，屬擴張應受判決事項之聲明，且不礙於被告之防
    禦及訴訟之終結，揆諸前開規定，並無不合，應予准許。
貳、實體方面：
一、原告主張：原告持有被告所簽發如附表所示之支票2紙（下
    稱系爭支票），票面金額分別為2,500,000元、1,000,000元
    合計3,500,000元，詎系爭支票屆期經原告為付款提示後，
    竟均遭退票。而系爭支票係訴外人蔡銘義向原告票貼借款之
    用，訴外人蔡銘義於前開借款清償期屆至後避門不見，原告
    求償無門。被告既為發票人，自應依支票文義負付款之責。
    為此，爰依票據之法律關係，提起本件訴訟等語。並聲明：
    ㈠被告應給付原告3,500,000元，及自110年9月10日起至清償
    日止按年息5％計算之利息。㈡願供擔保，請准宣告假執行。
二、被告則以：系爭支票係由被告交付訴外人蔡銘義為借款之用
    ，訴外人蔡銘義聲稱可為被告票貼借款，故被告交付系爭支
    票予訴外人蔡銘義，以利票貼借款。因訴外人蔡銘義告知被
    告伊並無取得任何票據之對價，系爭票據僅係供債務擔保，
    並非作為被告票貼借款之給付方法。原告取得系爭支票並無
    對價關係，依票據法第14條第2項規定，不得享有優於其前
    手之權利。原告未提出交付350萬元予訴外人蔡銘義之證明
    ，依民事訴訟法第342條規定，利益應歸於被告等語，資為
    抗辯。並答辯聲明：㈠原告之訴駁回。㈡如受不利判決，願供
    擔保，請准宣告免為假執行。
三、本院之判斷：
  ㈠原告主張其持有被告所簽發之系爭支票，屆期經原告為付款
    提示後竟遭退票之事實，業據其提出系爭支票及退票理由單
    各2紙為證，被告對系爭支票之真正亦不爭執，堪信原告主
    張之上開事實為真實。
　㈡按票據債務人不得以自己與發票人或執票人之前手間所存抗
    辯之事由對抗執票人。但執票人取得票據出於惡意者，不在
    此限，此為票據法第13條所明定。該條但書所謂惡意，係指
    執票人明知票據債務人對於發票人或執票人之前手間，有抗
    辯事由存在而言。執票人有無惡意，應以其取得票據時為決
    定之標準，並應由票據債務人就此負舉證責任。又票據法第
    14條第2項規定，無對價或以不相當之對價取得票據者，不
    得享有優於其前手之權利。惟票據行為為不要因行為，執票
    人不負證明關於給付原因之責任，如票據債務人主張執票人
    取得票據係無對價或以不相當對價取得，應由該債務人負舉
    證責任（最高法院85年度台上第286號判決意旨參照）。　
　㈢被告抗辯伊交付系爭支票請訴外人蔡銘義去票貼借款，未收
    受借款，原告取得系爭支票無對價關係云云，此為原告所否
    認，自應由被告就此利己事實負舉證責任。經查，證人蔡銘
    義到庭具結證稱：系爭支票是被告公司法定代理人交付給我
    ，因為我們有商業行為，所以有票據往來，拿票做質押。被
    告跟我下衛浴設備之訂單，所以跟被告要票才能做訂單。我
    拿給原告之目的是我自己跟原告借錢，我拿我自己的票及系
    爭支票給原告質押調現金。並沒有被告說要我拿票去借款的
    事。原告有借給我現金，大約借多少我忘記了，我跟原告借
    款有超過350萬元，總金額我的票大約500多萬元，交付系爭
    支票也是擔保這500多萬元的借款。系爭支票上面的金額是
    我填寫的，沒有超過被告訂單的金額。原證6、7之客票擔保
    協議書是10月份簽立的，我的票及系爭支票已交付原告，這
    些票本來就是做擔保的等語（見本院卷第132至136頁）。參
    以原告主張其取得系爭支票係因訴外人蔡銘義向其票貼借款
    ，業據其提出訴外人蔡銘義所簽立之客票擔保協議書在卷可
    證（見本院卷第123、125頁），足證原告取得系爭支票，係
    用以作訴外人蔡銘義向原告借款之擔保，抵償訴外人蔡銘義
    積欠原告之借款債務，此外，被告亦未提出其他證據以證明
    原告係無對價或以不相當對價取得系爭支票，被告所提之對
    價抗辯，自不足採。系爭支票既係被告簽發交付訴外人蔡銘
    義，足見原告與被告間並非直接前後手之關係，此亦為被告
    所自陳在卷（見本院卷第131頁），被告復未舉證原告受讓
    系爭支票係出於惡意，或無對價或以不相當之對價取得系爭
    支票，自不得執被告與訴外人蔡銘義間所生抗辯事由，對抗
    原告。亦即被告與訴外人蔡銘義間交付票據之原因關係，是
    渠二者間如何主張權利之問題，顯與原告無涉，被告即票據
    債務人尚無由執被告與原告之前手即訴外人蔡銘義之抗辯事
    由對抗原告。
  ㈣按在票據上簽名者，依票上所載文義負責。發票人應照支票
    文義擔保支票之支付。執票人於第130條所定提示期限內，
    為付款之提示而被拒絕時，對於前手得行使追索權。支票到
    期不獲付款時，執票人於行使或保全支票上權利之行為後，
    對於背書人、發票人及支票上其他債務人得行使追索權。執
    票人向支票債務人行使追索權時，如無約定利率者，得請求
    自為付款提示日起，依年利6釐計算之利息，票據法第5條第
    1項、第126條、第131條第1項前段、第144條準用同法第85
    條第1項、第133條分別定有明文。系爭支票既係因訴外人蔡
    銘義向原告借款而交付與原告作為償還借款之擔保，原告執
    有被告所簽發之系爭支票，經屆期提示不獲付款，自得請求
    被告依系爭支票文義給付票款。從而，原告依票據之法律關
    係，請求被告給付票款3,500,000元，及如附表所示票面金
    額自利息起算日起至清償日止按年息5％計算之利息，自屬有
    據，應予准許。其餘部分之請求，應予駁回。
四、綜上所述，原告依票據之法律關係，請求被告給付3,500,00
    0元，及如附表所示各票面金額自利息起算日起至清償日止
    按年息5％計算之利息，為有理由，應予准許。逾此範圍之請
    求，即無理由，應予駁回。
五、本件原告勝訴部分係依民事訴訟法第427條第2項第6款規定
    適用簡易訴訟程序所為被告敗訴之判決，應適用民事訴訟法
    第389條第1項第3款之規定，依職權宣告假執行。並依同法
    第392條第2項規定，依聲請宣告被告於預供擔保後，得免為
    假執行。原告雖陳明願供擔保請准宣告假執行，此僅促請本
    院依職權為假執行之發動，自無為准駁諭知之必要。至原告
    敗訴部分，其假執行之聲請失所附麗，應併予駁回之。
六、本件事證已臻明確，兩造其餘攻擊防禦方法及所提證據，經
    本院審酌後，認均於判決結果不生影響，爰不逐一論敘。
七、訴訟費用負擔之依據：民事訴訟法第79條。本件訴訟費用額
    為36,300元（第一審裁判費35,650元＋證人旅費650元＝36,30
    0元），因原告敗訴部分甚微，本院認應由被告全部負擔。
中　　華　　民　　國　　111 　年　　3 　　月　　8 　　日
                  臺灣嘉義地方法院嘉義簡易庭
                                  法  官  羅紫庭 
以上正本係照原本作成。
如對本判決上訴，須於判決送達後20日內向本庭（嘉義市文化路
308之1號）提出上訴狀（均須按他造當事人之人數附繕本）。如
委任律師提起上訴者，應一併繳納上訴審裁判費。
中　　華　　民　　國　　111 　年　　3 　　月　　8 　　日
                                  書記官  葉昱琳
附表：
編號  發票日   提示日 　 利息起算日 票面金額 （新臺幣）    票號        付款人 1 110年9月9日 110年9月9日 110年9月10日 2,500,000元 CA0000000 玉山銀行東嘉義分行 2 110年9月30日 110年9月30日 110年9月30日 1,000,000元 CA0000000 玉山銀行東嘉義分行